【裁判字號】    92,訴,895
【裁判日期】    920630
【裁判案由】    重傷害
【裁判全文】
臺灣板橋地方法院刑事判決                          九十二年度訴字第八九五號
    公  訴  人  臺灣板橋地方法院檢察署檢察官
    被      告  戊○○
    指定辯護人  甲○公設辯護人吳天明
右列被告因重傷害案件，經檢察官提起公訴（九十二年度偵字第三六○七號），甲○
判決如左：
    主  文
戊○○傷害人之身體，因而致人於重傷，處有期徒刑壹年捌月。
    事  實
一、戊○○前曾於民國九十一年間因恐嚇取財案件，經甲○判處有期徒刑三月，緩刑
    三年，於九十一年七月二十九日確定在案。詎其於緩刑期間猶不知悔悟，復因其
    於九十一年十月二十二日中午十二時許，在臺北縣板橋市○○○路高峰百貨公司
    ，因細故與其前女友丁○○發生衝突，經警到場處理後令其各自驗傷後，返回臺
    北縣板橋市○○路○段五十二號臺北縣政府警察局板橋分局板橋派出所內製作筆
    錄，其後於同日下午二時三十分許，戊○○即由其母蕭許才陪同至上址派出所，
    丁○○亦由友人丙○○陪同到場，此時蕭許才見及丁○○即當面指責丁○○，丙○○見狀不滿，即上前出手推蕭許才並作勢欲毆打，蕭許才因而驚嚇暈倒在地，
    而戊○○一見丙○○作勢欲毆打其母時，旋即基於傷害之故意，且於客觀上可預
    見揮拳毆擊他人眼部有致人失明可能之虞，接續揮拳毆打丙○○頭部二下，分別
    擊中丙○○左後腦部及右眼部，致丙○○右眼受有外傷瘀腫，因而造成右眼水晶
    體脫位合併視網膜剝離，視力僅有光覺而失明之重傷害。
二、案經丙○○訴由臺北縣政府警察局板橋分局報請臺灣板橋地方法院檢察署檢察官
    偵查起訴。
    理  由
一、訊據被告戊○○矢口否認有右揭傷害犯行，辯稱：當時伊母親和丁○○在講話，
    丙○○推伊母親，伊就出手推他，不曉得推到他那裡，但伊並無打他云云。惟查
    ，右揭犯罪事實，業據告訴人丙○○於警訊、偵審中指訴綦詳，並經證人丁○○
    於警訊、偵查中證述：因伊當天中午十二時許，在板橋市○○○路高峰百貨遭戊○○打傷，伊便叫丙○○陪伊去驗傷並到板橋派出所作筆錄，因戊○○的母親蕭
    許才陪他到派出所作筆錄時，一直指責伊，丙○○擋在伊二人之間，有作勢要打
    蕭許才，戊○○便揮拳打丙○○，共打二下，一下打在左後腦，一下打在右眼等
    語（見偵查卷七頁、二十一頁）明確，復有證人即在場警員乙○○於偵審中證稱
    ：當天戊○○、丁○○二人因打架，經巡邏警員帶回後由伊受理，因二人無明顯
    外傷，伊即請他們二人先去醫院驗傷後，再回派出所作筆錄，之後丁○○由丙○○陪同過來，戊○○也叫他母親及妹妹過來，他們在談話時，伊就先去拿筆錄紙
    ，回來時就看到丙○○手摀住眼睛說，戊○○打他眼睛，戊○○則說丙○○手有
    舉起好像要打他母親，伊就衝過去保護他母親，用手打丙○○等語（見偵查院三
    十三頁反面、甲○九十二年五月二十二日訊問筆錄）可佐，而被告於警訊時亦已
    供認：當天因伊與丁○○起衝突被警方帶回派出所處理，之後丁○○就通知丙○○到場陪她，伊亦通知伊母親到場陪同處理，伊母親到場後即與丁○○商討解決
    一事，而丙○○擋在其間，不讓伊母親與丁○○交談，並作勢要打伊母親，伊一
    看情況危急就一拳往丙○○臉部打去，打到那裡伊就不清楚了等語甚明（見偵查
    卷三頁反面、四頁），足見被告上開所辯無非畏罪卸責之詞，殊難採信。而告訴
    人因此受有上揭右眼失明之重傷害，亦有臺北市立和平醫院出具之診斷書一紙及
    檢送之告訴人病歷資料影本一份附卷可稽。又核諸上開告訴人指述情節，被告與
    告訴人間素不相識亦無怨嫌，本件其間純係因臨時在派出所處理被告與丁○○間
    糾紛而生衝突，事出偶然，被告出手毆打告訴人之初，顯無使告訴人受重傷害之
    原因，故應僅係出於普通傷害之故意。惟按揮拳毆擊他人眼部，有致人失明可能
    之虞，此為一般人客觀上顯可預見之情，被告雖係基於普通傷害之故意，揮拳毆
    打告訴人右眼部，然致告訴人受有右眼失明之重傷害結果，則係其客觀上可預見
    之結果，且被告上開揮拳毆擊告訴人右眼部之普通傷害故意行為，顯復與告訴人
    右眼失明之重傷害間具有相當因果關係。是事證明確，被告犯行堪以認定，應予
    依法論科。
二、核被告戊○○揮拳毆打告訴人丙○○右眼致失明重傷，所為係犯刑法第二百七十
    七條第二項後段之傷害致重傷罪。公訴意旨雖謂被告係自始即有使人受重傷之故
    意而毆打告訴人，因認被告係犯同法第二百七十八條第一項之重傷罪云云，惟按
    重傷害之成立，必須行為人原具有使人受重傷害之故意，始為相當，若其先僅以
    普通傷害之意思而毆打被害人，雖以後發生重傷害之結果，亦係刑法第二百七十
    七條第二項後段普通傷害罪之加重結果犯，祇應成立傷害致重傷罪，不能以刑法
    第二百七十八條第一項之重傷害罪論科，本件依上述理由，被告揮拳毆打告訴人
    顯係事出偶然，難謂初始即有使告訴人受重傷之犯意，是公訴意旨上開所認，容
    有未洽，惟本件起訴犯罪事實相同，甲○爰逕予變更起訴法條審究，併此敘明。
    另衡諸被告係因見告訴人作勢欲打其母，情急一時失慮，而出手毆打告訴人致重
    傷之犯罪情狀緣由，情輕法重，尚堪憫恕，應依刑法第五十九條規定，酌量減輕
    其刑。爰審酌被告犯罪之動機、目的、手段、對告訴人所生危害、犯罪後態度等
    一切情狀，量處如主文所示之刑，以資懲儆。
據上論斷，應依刑事訴訟法第二百九十九條第一項前段、第三百條，刑法第二百七十
七條第二項後段、第五十九條，判決如主文。
本案經檢察官顏世翠到庭執行職務
中      華      民      國    九十二    年      六      月     三十     日
                                    臺灣板橋地方法院刑事第六庭
                                        法  官  彭  全  曄
右正本證明與原本無異
如不服本判決應於送達後十日內向甲○提出上訴狀
                                        書記官  梁  宜  庭
中      華      民      國    九十二    年      六      月     三十     日
附錄本案論罪科刑法條全文：
刑法第二百七十七條
傷害人之身體或健康者，處三年以下有期徒刑，拘役或一千元以下罰金。
犯前項之罪，因而致人於死者，處無期徒或七年以上有期徒刑；致重傷者，處三年以
上十年以下有期徒刑。


司法院資訊處製作；財團法人民間司法改革基金會備份。
